【裁判字號】    97,簡上,581
【裁判日期】    970821
【裁判案由】    賭博
【裁判全文】
臺灣高雄地方法院刑事判決             97年度簡上字第581號
上  訴  人
即  被  告  丁○○
上列被告因賭博案件，不服本院高雄簡易庭民國97年5 月30日97
年度審簡字第2497號刑事簡易判決（原聲請簡易判決處刑案號：
97年度偵字第4343號），提起上訴，本院管轄第二審之合議庭改
依通常程序審理，並自為第一審之判決如下：
    主  文
原判決撤銷。
丁○○無罪。
    理  由
一、按被告以外之人於審判外之言詞或書面陳述，除法律有規定
    者外，不得作為證據；又被告以外之人於審判外之陳述，雖
    不符刑事訴訟法第159 條之1 至第159 條之4 之規定，而經
    當事人於審判程序同意作為證據，法院審酌該言詞陳述或書
    面陳述作成時之情況，認為適當者，亦得為證據，刑事訴訟
    法第159 條第1 項、第159 條之5 第1 項分別定有明文。本
    件被告就檢察官所提出之傳聞證據，均明示同意有證據能力
    。本院審酌警製臨檢紀錄表係警員對被告實施臨檢過程之記
    載，具針對性，該臨檢場所為住宅，警方人員有12人之多，
    聲勢懾人，該臨檢之起因及要件不明，卷內尚乏其他資料供
    為適當與否之判斷，認不適合為本案之證據。至扣案物品係
    被告同意警方搜索而合法取得，惟其中帳單及聯絡電話單之
    部分，係被告自行登載之資料；現場照片10張，係對事物存
    在狀態之客觀呈現，均非屬被告以外之人之供述證據。審酌
    各該證據既非違法取得，與待證事實具關聯性，證明力亦非
    明顯過低等情，認俱得採為本案之證據。
二、聲請簡易判決處刑意旨略以：被告丁○○基於意圖營利供給
    賭博場所及聚眾賭博之犯意，自民國97年1 月20日起，提供
    高雄市○○區○○路33號之房屋作為賭博場所，並提供麻將
    、骰子等為賭具，聚集不特定賭客在上址賭博財物，營利方
    式為賭客若以每底新臺幣（下同）300 元、每臺100 元之賭
    注賭博財物者，每一圈須支付200 元之抽頭金予丁○○。嗣
    於97年1 月23日下午2 時30分許，丙○○、乙○○、戊○○
    及甲○○等4 人在上址賭博財物，被告則在旁主持並收取抽
    頭金，而為警臨檢當場查獲，並扣得賭具麻將1 副、骰子3
    顆、搬風1 顆、牌尺4 支、賭資2,700 元、帳單2 張、聯絡
    電話單2 張等物。因認被告涉有刑法第268 條之圖利供給賭
    博場所及圖利聚眾賭博等罪嫌。
三、按「犯罪事實應依證據認定之，無證據不得認定犯罪事實」
    、「不能證明被告犯罪者，應諭知無罪之判決」，刑事訴訟
    法第154 條第2 項、第301 條第1 項分別定有明文。申言之
    ，犯罪事實之認定應憑證據，如未能發現相當證據，或證據
    不足以證明，自不能以推測或擬制之方法，作為裁判基礎（
    最高法院40年台上字第86號判例意旨參照）；且認定犯罪事
    實所憑之證據，雖不以直接證據為限，間接證據亦包括在內
    ，然而無論直接證據或間接證據，其為訴訟上之證明，須於
    通常一般之人均不致有所懷疑，而得確信其為真實之程度者
    ，始得據為有罪之認定，倘其證明尚未達到此一程度，而有
    合理之懷疑存在而無從使事實審法院得有罪之確信時，即應
    由法院為諭知被告無罪之判決（最高法院76年台上字第4986
    號判例意旨參照）。再者，依刑事訴訟法第161 條第1 項規
    定，檢察官對於起訴之犯罪事實，仍應負提出證據及說服之
    實質舉證責任。倘其所提出之證據，不足為被告有罪之積極
    證明，或其指出證明之方法，無從說服法院以形成被告有罪
    之心證，基於無罪推定之原則，自應為被告無罪判決之諭知
    （參照最高法院92年度台上字第128號判例意旨）。
四、聲請意旨認被告涉有上開罪嫌，係以被告於偵查中之自白、
    警製臨檢紀錄表、現場照片及上開扣案物品為主要之論據。
    被告於本院審理時雖不否認有賭博之情，惟堅決否認有何圖
    利供給賭博場所及聚眾賭博之犯行，辯稱：當天是朋友邀約
    一起玩，並非提供賭博場所，我們原則上打一圈抽頭200 元
    ，人數不足時，我下去玩一樣要抽頭，整個玩完後大家就把
    累積的抽頭金拿去買酒菜一起吃喝，我覺得這是一般家庭式
    的麻將等語。經查：
（一）被告向朋友借用上開房屋，並於上揭時間該房屋內有丙○○、乙○○、戊○○、甲○○4 人在場以麻將賭博財物等
      情，業據被告自承在卷，與證人丙○○、乙○○到庭證述
      之情節相合，並有扣案之賭具麻將1 副、骰子3 顆、搬風
      1 顆、牌尺4 支、賭資2,700 元等物可供佐證，固堪認定
      屬實。
（二）惟上開處所為一般住宅，上開4 人依被告供稱均為被告之
      朋友，證人丙○○、乙○○均到庭證稱當日是好友一起泡
      茶聊天，有人提議要打麻將消遣等語，依國人確常有打麻
      將消遣之生活型態而言，所述並無違情。即使假藉麻將為
      工具，以金錢互博輸贏，只須非屬公共之場所，無經營圖
      利或聚集不特定之人參與賭博，亦非法之所禁。是上開事
      證，固得證明被告在場及有人賭博財物之事實，但被告有
      無經營圖利或聚眾賭博之情，仍須賴其他證據以為斷。
（三）被告固於97年2 月26日偵查中自白「在該處經營賭博1 個
      月了，帳冊是賭客借錢紀錄，打一圈麻將抽頭200 元，承
      認本案有聚眾賭博」等語（見偵查卷第19-20 頁），但本
      院審理時則否認上情。雖被告到庭陳稱因檢察官說早點承
      認早點結案，方為上開供述一節，尚難認定上開自白非出
      於出於自由意思之任意性陳述，惟依刑事訴訟法第156 條
      第2 項規定，被告之自白仍不得作為有罪判決之唯一證據
      ，仍應調查其他之證據，以察其是否與事實相符。上開被
      告供承經營賭博部分，依證人丙○○、乙○○到庭結證，
      均陳稱被告並無經營或抽頭之情。又扣案帳冊被告固陳稱
      係賭客借錢紀錄，但同日偵查中檢察官訊問「何以借錢給
      賭客？」時，係答稱「有時他們尚未領工錢，等他們領錢
      還錢」等語，既屬工錢，自與本件賭博無關，無從據為被
      告上開自白之佐證。再者，有關聚眾賭博部分，本案臨檢
      現場賭客4 人之警詢筆錄均未經提出作為證據，證人丙○○、乙○○復到庭證述係相互邀約消遣，亦無法核實被告
      聚眾賭博之陳述。是被告偵查中固為上開自白，但無論圖
      利提供賭博場所或聚眾賭博，均乏其他證據資以補強，自
      不得遽認被告之自白確與事實相符。
（四）綜上所述，本件被告於偵查中雖曾自白，但檢察官所舉事
      證，均不能補強、核實被告上開自白之真實性，尚存有合
      理之懷疑，本院無從獲致有罪判決之確切心證，依前引法
      文規定及判例意旨，被告犯罪既屬不能證明，自應為無罪
      之諭知。原審未予詳查，遽對被告論罪科刑，尚有未合，
      被告上訴否認犯罪，指摘原判決不當，為有理由，自應撤
      銷原判決，另諭知被告無罪。
五、末按法院得為簡易判決處刑者，以所科之刑係宣告緩刑、得
    易科罰金之有期徒刑及拘役或罰金為限；於檢察官聲請以簡
    易判決處刑之案件，經法院認應為無罪判決之諭知者，應適
    用通常程序審判之，刑事訴訟法第449 條第3 項、第451 條
    之1 第4 項但書第3 款、第452 條分別規定甚明。又地方法
    院簡易庭對被告為簡易判決處刑後，經提起上訴，而地方法
    院合議庭認應為無罪判決之諭知者，依同法第455 條之1 第
    3 項準用第369 條第2 項之規定意旨，應由該地方法院合議
    庭撤銷簡易庭之判決，改依第一審通常程序審判。其所為判
    決，應屬於「第一審判決」，檢察官仍得依通常上訴程序上
    訴於管轄第二審之高等法院（最高法院91年台非字第21號判
    例意旨參照）。本件被告既應為無罪之諭知，已不符合得為
    簡易判決處刑之情形，除撤銷原判外，並應逕依通常審判程
    序自為第一審之判決，檢察官如有不服，仍得於法定上訴期
    間內，向管轄之第二審法院提起上訴，併此敘明。
據上論斷，應依刑事訴訟法第452 條、第455 條之1 第1 項、第
3 項、第369 條第2 項、第364 條、第301 條第1 項，判決如主
文。
本案經檢察官己○○到庭執行職務。
中    華    民    國    97    年    8     月    21    日
                  刑事第五庭  審判長法  官  黃建榮
                                    法  官  李殷君
                                    法  官  李嘉益
以上正本證明與原本無異。
如不服本判決應於收受本判決後10日內向本院提出上訴書狀，並
應敘述具體理由，如未敘述上訴理由者，應於上訴期間屆滿後20
日內補提理由書狀於本院（均須按他造當事人之人數附繕本）「
切勿逕送上級法院」。
中    華    民    國    97    年    8     月    22    日
                                    書記官  郭南宏


司法院資訊處製作；財團法人民間司法改革基金會備份。
